最高法院刑事判決　　　　　　九十六年度台上字第六六二八號
上　訴　人　甲○○
　　　　　　　　　　號
　　　　　　　　　　附820號信箱
上列上訴人因違反毒品危害防制條例案件，不服台灣高等法院中
華民國九十四年三月十一日第二審判決（九十四年度上訴字第七
六號，起訴案號：台灣桃園地方法院檢察署九十一年度偵字第二
一八九二號），提起上訴，本院判決如下：
    主  文
原判決撤銷，發回台灣高等法院。
    理  由
本件原判決認定：緣朱俊吉平日有施用第二級毒品安非他命之習
慣，民國九十一年十一月底某日，桃園縣政府警察局龜山分局刑
事組小隊長黃子龍及其偵查員宋日全、黃文威、李聲孝，在桃園
縣龜山鄉○○○街六號四樓朱俊吉居處盤查時，懷疑其有施用毒
品情形，乃規勸其供出販賣毒品之人。朱俊吉知悉上訴人甲○○
有販賣安非他命營利之情形，乃於同年十二月一日上午某時以其
所使用門號為0000000000號之行動電話與上訴人使用門號為0000
000000號之行動電話聯絡，佯稱欲購買新台幣（下同）三千元之
安非他命，上訴人適於不久前，在桃園縣桃園市某電動遊戲場內
，向綽號「阿國」之不詳姓名成年男子，以一千元之代價購入安
非他命一包（驗餘淨重0.7635公克），惟因朱俊吉前開電話要約
購買安非他命，上訴人見有利可圖，竟基於販賣安非他命營利之
犯意而應允，並約定上訴人將毒品送至朱俊吉居所附近之桃園縣
龜山鄉○○○街三巷巷口交易，朱俊吉並通知前述偵查員中之一
人，宋日全、黃文威、李聲孝三人遂至該處埋伏守候。嗣同日下
午二十一時三十分許，上訴人騎乘機車依約前來交易，在該處巷
口以電話通知朱俊吉下樓取貨，迨朱俊吉下樓，上訴人欲上前交
貨時，為前述偵查員當場制服而未遂，上訴人趁隙將欲販賣之安
非他命一包丟棄地上，惟仍為警發現而予查扣等情，因而維持第
一審諭知上訴人販賣第二級毒品未遂罪刑之判決，固非無見。
惟查：科刑之判決書，須將認定之犯罪事實詳記於事實欄，然後
於理由內逐一說明其憑以認定之證據，使事實與理由兩相一致，
方為合法。倘事實欄已有敘及，而理由內未加說明，是為理由不
備。理由已加說明，而事實欄無此記載，則理由失其依據，均足
構成撤銷之原因。又刑法上所謂陷害教唆，係指行為人原無犯罪
之意思，純因具有司法警察權者之設計誘陷，以唆使其萌生犯意
，待其形式上符合著手於犯罪行為之實行時，再予逮捕者而言。
此種「陷害教唆」，因行為人原無犯罪之意思，具有司法警察權
者復伺機逮捕，係以不正當手段入人於罪，尚難遽認被陷害教唆
者成立犯罪。至刑事偵查技術上所謂之「釣魚」者，則指對於原
已犯罪或具有犯罪故意之人，司法警察於獲悉後為取得證據，以
設計引誘之方式，佯與之為對合行為，使其暴露犯罪事證，待其
著手於犯罪行為之實行時，予以逮捕、偵辦者而言。後者因犯罪
行為人主觀上原即有犯罪之意思，倘客觀上又已著手於犯罪行為
之實行時，自得成立未遂犯，與「陷害教唆」情形迥然有別。「
釣魚」因屬偵查犯罪技巧之範疇，並未違反憲法對於基本人權之
保障，且於公共利益之維護有其必要性，故依「釣魚」方式所蒐
集之證據資料，非無證據能力。本件上訴人已否認有販賣安非他
命行為，而原判決事實記載「朱俊吉知悉甲○○有販賣安非他命
營利之情形，乃……以其……行動電話與上訴人……聯絡，佯稱
欲購買……三千元之安非他命……」，惟並未於理由說明其論斷
「朱俊吉知悉甲○○有販賣安非他命營利之情形」之依據，已有
理由不備之違法。又原判決事實記載上訴人「適於不久前……向
綽號『阿國』……以一千元之代價購入安非他命一包……，惟因
朱俊吉前開電話要約購買安非他命，上訴人見有利可圖，竟基於
販賣安非他命營利之犯意而應允……」，並進而出面欲交付安非
他命時為警當場查獲。理由三、則說明「……另本件亦無積極證
據足資證明被告取得扣案之安非他命係基於出售營利之意圖而販
入，故亦無從以之認定其販賣既遂……。」是否指原判決認定上
訴人被查獲之安非他命並非「基於出售營利之意圖而販入」，且
係「因朱俊吉前開電話要約購買安非他命，上訴人見有利可圖，
竟基於販賣安非他命營利之犯意而應允」？如果無訛，是否指上
訴人係因朱俊吉之電話引誘始產生販賣安非他命營利之意圖與行
為？依上開說明，上訴人所為，是否符合陷害教唆之情形，抑為
警方辦案所使用「釣魚」之方式，非無可疑。倘原判決認定上訴
人係因朱俊吉之電話引誘始產生販賣安非他命營利之意圖與行為
，復論以販賣未遂之罪，即難謂無判決理由矛盾之違法。以上或
為上訴意旨所指摘，或為本院得依職權調查之事項，應認上訴為
有理由。按第三審法院應以第二審判決所確認之事實為判決基礎
，刑事訴訟法第三百九十四條第一項前段定有明文。原判決上述
之違背法令，影響於事實之確定，本院無可據以為裁判，應將原
判決撤銷，發回原審法院更為審判。原判決理由四、不另為無罪
諭知部分，基於審判不可分之原則，併予發回，附此敘明。
據上論結，應依刑事訴訟法第三百九十七條、第四百零一條，判
決如主文。
中　　華　　民　　國　九十六　年　 十一 　月　二十九　日
                      最高法院刑事第一庭
                          審判長法官  董　明　霈
                                法官  林　茂　雄
                                法官  張　祺　祥
                                法官  呂　永　福
                                法官  蕭　仰　歸
      本件正本證明與原本無異
                                      書  記  官
中　　華　　民　　國　九十六　年   十二   月　  五    日
                                                Ａ
